臺灣臺南地方法院臺南簡易庭民事判決
111年度南簡字第1393號
原      告  劉恩齊  
訴訟代理人  王亭茵  
被      告  王鄭麗蓉

訴訟代理人  郭
上列當事人間請求侵權行為損害賠償(交通)事件，本院於民國11
1年11月2日言詞辯論終結，判決如下：
    主      文
被告應給付原告新臺幣350,921元，及自民國111年9月27日起至
清償日止，按週年利率百分之五計算之利息。
原告其餘之訴駁回。
訴訟費用由被告負擔百分之二十八，餘由原告負擔。
本判決原告勝訴部分得假執行。但被告以新臺幣350,921元為原
告預供擔保後，得免為假執行。
原告其餘假執行之聲請駁回。
    事實及理由
壹、程序方面：
    訴狀送達後，原告不得將原訴變更或追加他訴，但擴張或減
    縮應受判決事項之聲明者，不在此限，民事訴訟法第255條
    第1項第3款定有明文。本件原告起訴時原訴之聲明請求「被
    告應給付原告新臺幣（下同）1,298,134元，及自起訴狀繕
    本送達翌日起至清償日止，按週年利率百分之5計算之利息
    」，嗣於民國111年11月2日言詞辯論期間變更聲明為「被告
    應給付原告1,263,160元，及自起訴狀繕本送達翌日起至清
    償日止，按週年利率百分之5計算之利息」，核原告所為係
    縮減應受判決事項之聲明，原告之訴訟標的及請求之原因事
    實仍屬相同，揆諸前開說明，自為適法，合先敘明。
貳、實體事項
一、原告主張：被告於110年2月17日下午4時38分許，駕駛車牌
    號碼000-0000號自用小客貨車，沿臺南市歸仁區和順路二段
    路肩由西往東方向行駛，行至該路與大廟三街設有閃光號誌
    之交岔路口時，原應注意行經交岔路口，轉彎車應讓直行車
    先行，而依當時日間自然光線，天候晴，柏油路面乾燥無缺
    陷，並無不能注意之情事，竟疏未注意及此，貿然進行左轉
    彎，適有原告駕駛車牌號碼000-0000號普通重型機車，沿和
    順路二段外側車道，本應注意汽車行駛時，駕駛人應注意車
    前狀況，行車速度，依速限標誌或標線，其行向號誌為「閃
    光黃燈」，應減速接近，注意安全，小心通過，依上開同一
    客觀條件，並無不能注意之情事，竟疏未注意前方交岔路口
    已有自小客貨車左轉之車前狀況，未減速接近，注意安全，
    小心通過，反而以超越速限之時速70公里之速度貿然前行，
    兩車因此在通過上開交岔路口時閃避不及，機車車頭與自小
    客貨車右側車身發生碰撞，原告因而人車倒地（下稱系爭事
    故），受有右側股骨骨折、左側橈骨骨折之傷害（下稱系爭
    傷害）。原告因系爭事故而受有系爭傷害，爰依侵權行為法
    律關係，請求被告賠償：醫療費用164,874元、藥品費用686
    元、往返醫院計程車資3,600元、機車維修費用34,000元、
    看護費用60,000元，以及精神慰撫金1,000,000元，以上合
    計為1,263,160元。並聲明：㈠被告應給付原告1,263,160元
    ，及自起訴狀繕本送達被告翌日起至清償日止，按週年利率
    百分之5計算之利息。㈡原告願供擔保，請准宣告假執行。
二、被告則以：對於原告主張之醫療費用164,874元、藥品費用6
    86元、往返醫院車資3,600元及機車維修費用34,000元不爭
    執。惟看護費用原告請求60,000元過高，應以36,000元內為
    適當等語資為抗辯。並聲明：㈠原告之訴駁回。㈡如受不利判
    決，願供擔保請准宣告免為假執行。
三、得心證之理由：
  ㈠原告主張被告於110年2月17日下午4時38分許，駕駛車牌號碼
    000-0000號自用小客貨車，沿臺南市歸仁區和順路二段路肩
    由西往東方向行駛，行至該路與大廟三街設有閃光號誌之交
    岔路口時，原應注意行經交岔路口，轉彎車應讓直行車先行
    ，而依當時日間自然光線，天候晴，柏油路面乾燥無缺陷，
    並無不能注意之情事，竟疏未注意及此，貿然進行左轉彎，
    適有原告駕駛車牌號碼000-0000號普通重型機車，沿和順路
    二段外側車道，本應注意汽車行駛時，駕駛人應注意車前狀
    況，行車速度，依速限標誌或標線，其行向號誌為「閃光黃
    燈」，應減速接近，注意安全，小心通過，依上開同一客觀
    條件，並無不能注意之情事，竟疏未注意前方交岔路口已有
    自小客貨車左轉之車前狀況，未減速接近，注意安全，小心
    通過，反而以超越速限之時速70公里之速度貿然前行，致發
    生系爭事故，原告因此受有系爭傷害，而被告因前揭過失傷
    害行為，業經本院110年度交易字第1240號刑事判決、臺灣
    高等法院臺南分院111年度交上易字第381號刑事判決在案等
    情，並經本院依職權調取上開刑事卷宗全卷審認無訛，是此
    部分事實，堪可認定。又本件車禍肇事原因，前經臺南市車
    輛行車事故委員會鑑定，認被告駕駛自小客貨車，起駛左轉
    未讓直行車先行，為肇事原因，原告駕駛普通重型機車，超
    速行駛，閃光黃燈路口，未注意車前狀況，同為肇事原因，
    有該會110年11月5日南市交鑑字第1101353371號函暨所附之
    南鑑字第0000000號鑑定意見書附於上開刑事卷宗可稽（偵
    卷二第21-24頁），是依兩造過失程度，認被告應負50％之過
    失責任，原告應負50％之過失責任。
  ㈡按因故意或過失，不法侵害他人之權利者，負損害賠償責任
    ；不法侵害他人之身體或健康者，對於被害人因此喪失或減
    少勞動能力，或增加生活上之需要時，應負損害賠償責任；
    不法侵害他人之身體、健康、名譽、自由、信用、隱私、貞
    操，或不法侵害其他人格法益而情節重大者，被害人雖非財
    產上之損害，亦得請求賠償相當之金額，民法第184條第1項
    前段、第193條第1項、第195條第1項前段分別定有明文。茲
    就原告請求之各項目審酌如下：
    ⒈醫療費用164,874元、醫藥用品費用686元、往返醫院計程
      車資3,600元，以及機車維修費用34,000元部分：業據原
      告提出醫療收據、醫藥用品收據、乘車收據及維修發票等
      件為證（本院卷第19-67頁），且為被告所不爭執，是原
      告上開各部分之請求，為有理由，應予准許。
    ⒉看護費用60,000元：
  　　⑴依奇美醫院110年3月3日之診斷證明書，醫生囑言原告於
        110年2月17日入院後，至同年2月24日出院，住院期間
        與出院後1個月需專人照護等語（南司簡調卷第49頁）
        ，是原告主張其須全日照護共30天，應屬有據。
  　　⑵又按親屬代為照顧被害人之起居，固係基於親情，但親
        屬看護所付出之勞力並非不能評價為金錢，雖因二者身
        分關係而免除被害人之支付義務，惟此種基於身分關係
        之恩惠，自不能加惠於加害人。故由親屬看護時雖無現
        實看護費之支付，仍應認被害人受有相當於看護費之損
        害，得向被告請求賠償，始符公平原則（最高法院94年
        度台上字第1543號判決要旨參照）。準此，親屬間對於
        行動不便者之照顧或幫忙，縱因出於親情而未支付該費
        用，然其所付出之勞力，顯非不能以金錢為評價，此種
        基於身份關係之恩惠，自不能加惠於加害人，亦應比照
        一般看護情形，認被害人受有相當看護費用之損害，命
        加害人賠償，始符民法第193條第1項所定「增加生活上
        需要」之意旨。本院審酌原告所受傷害為右側股骨骨折
        、左側橈骨骨折，足見影響其行動及日常生活甚鉅，即
        使是親屬看護，亦非屬易事，因此，爰認原告主張其由
        原告家人看護，每日應以2,000元計算等語，尚屬合理
        。據此，原告此部分可請求60,000元（計算式：2,000
        元×30天＝60,000元）。
    ⒊精神慰撫金部分：按非財產上損害之慰撫金數額，究竟若
      干為適當，應斟酌兩造身分、地位及經濟狀況，俾為審判
      之依據（最高法院85年度台上字第511號裁判意旨參照）
      。查原告因系爭事故受有系爭傷害，致生精神上痛苦，自
      受有非財產上之損害。本院審酌兩造之財產與所得資料（
      置於限閱卷）；暨原告因上開傷害所受精神上痛苦程度等
      一切情狀，認原告請求之精神慰撫金在60萬元之範圍內為
      適當，應予准許，逾此部分之請求，則不應准許。
    ⒋因此，原告之損害金額為863,160‬元（計算式：164,874＋6
      86＋3,600＋34,000＋60,000＋600,000＝863,160）。
  ㈢次按損害之發生或擴大，被害人與有過失者，法院得減輕賠
    償金額，或免除之，民法第217條第1項定有明文。本件原告
    對於車禍之發生，同有過失，應負擔50％過失責任，已如前
    述。故原告請求被告賠償，應有上開過失相抵原則適用，並
    應依原告之責任比例減輕被告賠償責任。據此，被告應賠償
    原告之金額為431,580元（計算式：863,160‬元×50%＝431,58
    0元）。
  ㈣又原告已因系爭事故領得強制汽車責任保險金80,659元等情
    ，為兩造所不爭執（本院卷第53頁），依強制汽車責任保險
    法第32條之規定，強制汽車責任保險金視為加害人損害賠償
    金額之一部分，應於原告得請求之賠償金額中予以扣除，是
    於扣除強制汽車責任保險金後，原告得請求被告賠償之金額
    為350,921‬元（計算式：431,580-80,659＝350,921）
四、又按給付無確定期限者，債務人於債權人得請求給付時，經
    其催告而未為給付，自受催告時起，負遲延責任；其經債權
    人起訴而送達訴狀，或依督促程序送達支付命令，或為其他
    相類之行為者，與催告有同一之效力；又遲延之債務，以支
    付金錢為標的者，債權人得請求依法定利率計算之遲延利息
    ；應付利息之債務，其利率未經約定，亦無法律可據者，週
    年利率為百分之5，民法第229條第2項、第233條第1項前段
    及第203條分別定有明文。查原告請求被告賠償之前開金額
    ，均未定有給付之期限，則其請求自起訴狀繕本送達被告之
    翌日即111年9月27日（見調字卷第85頁）起至清償日止，按
    週年利率百分之5計算之利息，亦屬有據。　　
五、綜上所述，原告依侵權行為損害賠償之法律關係，請求被告
    賠償350,921元，及自111年9月27日起至清償日止，按週年
    利率百分之5計算之利息，即有理由，應予准許，逾此範圍
    所為之請求，為無理由，應予駁回。
六、本判決係就民事訴訟法第427條第1項所定訴訟適用簡易程序
    所為被告部分敗訴之判決，依同法第389條第1項第3款之規
    定，就原告勝訴部分，應依職權宣告假執行。另被告陳明願
    供擔保，請求宣告免為假執行，經核無不合，爰酌定相當擔
    保金額准許之。原告就勝訴部分陳明願供擔保請准宣告假執
    行，僅係促使本院職權發動，毋庸為准駁之諭知。至原告敗
    訴部分，其假執行之聲請失所依附，應併予駁回。　　
七、本件事證已臻明確，兩造其餘攻擊防禦方法及所提之證據，
    經審酌後認於本判決結果不生影響，爰不一一論述，附此敘
    明。
八、訴訟費用負擔之依據：民事訴訟法第79條。　　　　　
中　　華　　民　　國　　111 　年　　11　　月　 16 　　日
                  臺灣臺南地方法院臺南簡易庭
                                  法  官　林福來
以上正本證明與原本無異。
如不服本判決，應判決送達後20日內，向本院提出上訴狀並表明
上訴理由(須附繕本)。如委任律師提起上訴者，應一併繳納上訴
審裁判費。 
中　　華　　民　　國　　111 　年　　11　　月　 16 　　日
                                  書記官  鄭伊汝